【裁判字號】    98,交聲,1352
【裁判日期】    981208
【裁判案由】    違反道路交通管理處罰條例聲明異議
【裁判全文】
臺灣士林地方法院交通事件裁定        98年度交聲字第1352號
原處分機關  臺北市交通事件裁決所
異  議  人
即受處分人  甲○○
                      樓
上列異議人即受處分人因違反道路交通管理處罰條例案件，不服
原處分機關臺北市交通事件裁決所中華民國98年10月22日北市裁
罰字第裁22-AB0000000號裁決（原舉發單號：AB0000000 號），
向本院聲明異議，本院裁定如下：
    主  文
原處分撤銷。
甲○○汽車駕駛人，行經有燈光號誌管制之交岔路口闖紅燈，處
罰鍰新臺幣參仟元，並記違規點數參點。
    理  由
一、原舉發及處分意旨略以：異議人即受處分人甲○○所有之六
    ０八八—ＪＴ號自用小客車，於民國九十八年二月十五日下
    午四時十七分許，沿臺北市○○○路由南往北方向，行經有
    燈光號誌管制之復興北路、興安街交叉路口處時，闖紅燈後
    直行，因依道路交通管理處罰條例第五十三條第一項、第六
    十三條等規定，裁處異議人罰鍰新臺幣（下同）五千四百元
    ，並記違規點數三點。
二、異議意旨略以：本案之兩張採證照片均顯示該處路口為紅燈
    ，無法據以認定伊是闖紅燈，而警察局查覆結果稱伊是在紅
    燈亮起後零點八秒，以時速三十五公里之速度駛越停止線，
    一點三秒後拍攝第一張採證照片，二點九秒後再拍攝第二張
    照片，如以時速三十五公里換算，伊車子一秒約可行走九點
    七公尺，按此計算，伊在紅燈亮起一點三秒後，應可行駛十
    二點六公尺，早已超越停止線甚多，然在第一張採證照片上
    顯示伊車輛保險桿尚在停止線之上，由此可以推論伊車輛是
    在紅燈亮起前即已駛離停止線，是由上開採證照片僅可推論
    伊闖黃燈，不能認定伊闖紅燈，也有可能是路口燈號有秒差
    所致。再者，伊住在臺北市○○路○段四一一巷七十四弄三
    號五樓，因本件向監理機關申訴後，遲未等到回覆書函，而
    未能即時處理，直至九十八年十月二十一日伊在繳納另張罰
    單時，才發現監理機關的回函是寄往另一地址，且處罰伊兩
    倍罰鍰五千四百元，亦有不當，為此聲明異議等語。
三、按「汽車駕駛人，行經有燈光號誌管制之交岔路口闖紅燈者
    ，處新臺幣一千八百元以上五千四百元以下罰鍰」，道路交
    通管理處罰條例第五十三條第一項定有明文；上開情形依同
    條例第六十三條第一項第三款規定，並應記違規點數三點。
    經查，綜合卷附舉發地點設置之自動感應儀器拍攝之二張採
    證照片，以及舉發機關臺北市政府警察局松山分局九十八年
    四月二十七日北市警松分交字第０九八三一０四六一００號
    查覆函、九十八年十一月十三日警員答辯表可知，異議人車
    輛係在復興北路燈號變換為紅燈零點八秒後直行駛越停止線
    ，經感應式線圈感應後啟動電腦照相機拍攝採證，而在紅燈
    亮起一點三秒後行駛至第一感應線圈，由電腦拍攝第一張照
    片採證，於紅燈亮起二點九秒後行駛至第二感應線圈，再由
    電腦拍攝第二張照片採證，是異議人闖紅燈後直行之違規事
    實，甚為明確，自應依法裁罰。
四、異議人雖辯稱：本案之兩張採證照片均顯示該處路口為紅燈
    ，無法據以認定伊是闖紅燈，而警察局查覆結果稱伊是在紅
    燈亮起後零點八秒，以時速三十五公里之速度駛越停止線，
    一點三秒後拍攝第一張採證照片，二點九秒後再拍攝第二張
    照片，如以時速三十五公里換算，伊車子一秒約可行走九點
    七公尺，按此計算，伊在紅燈亮起一點三秒後，應可行駛十
    二點六公尺，早已超越停止線甚多，然在第一張採證照片上
    顯示伊車輛保險桿尚在停止線之上，由此可以推論伊車輛是
    在紅燈亮起前即已駛離停止線，是由上開採證照片僅可推論
    伊闖黃燈，不能認定伊闖紅燈，也有可能是路口燈號有秒差
    所致云云，惟查，本件採證儀器係以線圈感應方式啟動，其
    採證方式係在復興北路燈號變換為紅燈後，因異議人車輛前
    懸部分通過停止線，為感應線圈測知感應後連隨啟動電腦照
    相機，而在異議人車輛前懸繼續通過後續之兩道感應線圈時
    ，先後拍照採證，有前開松山分局查覆函、警員答辯表可參
    ，換言之，果若異議人車輛在復興北路燈號變換為紅燈前即
    已通過停止線，則其車輛無從觸動感應線圈啟動電腦照相，
    根本無拍攝本件採證照片可言，反而正係因異議人車輛在紅
    燈後始通過停止線之故，以致於電腦在拍攝本件採證照片時
    ，異議人車輛前緣之保險桿尚在停止線上方，此益徵異議人
    上開所辯純係卸責之詞，並無可採。
五、原處分因認異議人有前揭闖紅燈之違規情事，並參酌「違反
    道路交通管理事件統一裁罰基準表」表列事項，裁處異議人
    最高額罰鍰及記點，雖非無見，惟查，上揭「違反道路交通
    管理事件統一裁罰基準表」係以行為人逾期到案之時間長短
    ，作為罰鍰高低之標準，而非以違規情節之輕重作為處罰依
    據，此一裁罰標準是否妥當？已非無疑，且該基準表本身既
    含有處罰行為人逾期不到案之意，則衡情，亦應斟酌行為人
    逾期到案之原因，方始合理。經查，依異議人所述，其居住
    在「臺北市○○區○○路一段四一一巷七十四弄三號五樓」
    ，而本件經臺北市政府警察局松山分局拍照採證後，移請臺
    北市政府警察局交通大隊製作北市警交字第大字第ＡＢ00
    00000號「舉發違反道路交通管理事件通知單」（即所
    謂之紅單，下簡稱舉發通知單），其上駕駛人地址欄雖依異
    議人之車籍地址記載為「臺北市○○區○○路三段三三三號
    三樓」，惟仍寄送至異議人前開內湖路一段地址，信封上並
    加註：「敬告收件人，戶籍如已遷移，請速向監理機關申報
    行照車籍異動登記，以免因未收到罰單遭加罰」等語，然異
    議人在收受上開舉發通知單，於九十八年四月十四日提出交
    通違規陳述書，向臺北市交通事件裁決所提出申訴後，經裁
    決所轉請松山分局查覆結果，松山分局雖於九十八年四月二
    十七日以北市警松分交字第０九八三一０四六一００號查覆
    函回覆異議人，並在說明欄第三點載稱：「倘若台端對本件
    違規內容填載認有不符事實或認舉發不當者，可依道路交通
    管理處罰條例第八十七條規定逕向管轄地方法院提出聲明異
    議或由裁罰機關臺北市交通事件裁決所代轉，以資救濟，並
    維護權益」等語，惟卻係送至異議人前開內湖路三段之車籍
    地址，以致無人收受，逾期遭郵局退回，此有上揭舉發通知
    單、查覆函及相關之掛號信封、郵局退回通知、臺北市政府
    警察局交通大隊委外作業中心作業中案件明細表各一份在卷
    可稽，準此，異議人因本件違規向監理機關申訴，經舉發之
    松山分局查覆後未能依限到案，遲至九十八年十月二十二日
    始向臺北市交通事件裁決所請求裁決（按：因本件舉發通知
    單與裁決書轉載舉發通知單之應到案日期不同，故裁決之監
    理機關同意延後到案期限），本身雖有過失，惟查覆之松山
    分局未能注意異議人車籍地與戶籍地不同，僅向異議人之車
    籍地送達查覆函，致異議人未能實際收受查覆函，據以聲明
    異議，程序上亦難謂全無瑕疵，從而，原處分以異議人逾限
    到案為由，裁處異議人最高額罰鍰，此部分即有未洽。
六、按交通法庭認為聲明異議有理由或聲明異議雖無理由而原處
    分不當或違法者，應以裁定將原處分經聲明異議部分撤銷，
    並自為裁定，道路交通案件處理辦法第二十條前段定有明文
    。經查，異議人確有前述闖紅燈後直行之違規行為，惟其未
    能依限到案，則尚非全可歸責於異議人，故原處分機關裁處
    其罰鍰五千四百元，並記違規點數三點，就裁處最高額罰鍰
    部分，尚非允恰等情，均如前述，異議人執此指摘原裁決不
    當，為有理由，應由本院予以撤銷，並自為裁罰。爰審酌本
    件違規罰鍰之法定金額為一千八百元以上五千四百元以下，
    異議人違規闖越紅燈，影響交通安全，明知故犯，其違規後
    之態度，異議人未依法更改車籍地，以致查覆之松山分局未
    能將查覆函實際送達異議人收受，間接拖延本件行政爭訟之
    程序，本身亦有相當過失，及本件違規情節等全部情狀，量
    處如主文第二項所示之裁罰，以示懲儆。
七、本件異議人登記之車籍地為「臺北市○○區○○路三段三三
    三號三樓」，其現今則居住在「臺北市○○區○○路一段四
    一一巷七十四弄三號五樓」，如果無誤，似有住址依法更改
    而不報請變更登記，應依道路交通管理處罰條例第二十五條
    第一款規定裁罰之情事，此應由原處分機關查明後妥為處置
    ，併此敘明。
據上論斷，應依道路交通案件處理辦法第二十條前段，道路交通
管理處罰條例第五十三條第一項、第六十三條第一項第三款，裁
定如主文。
中    華    民    國    98    年    12    月    8     日
                  臺灣士林地方法院交通法庭
                          法  官  陳彥宏
以上正本證明與原本無異。
如不服本裁定，應於送達後5日內向本院提出抗告狀。
                          書記官  陳映羽
中    華    民    國    98    年    12    月    8     日


司法院資訊處製作；財團法人民間司法改革基金會備份。
